最高法院民事裁定　　　　　　　九十四年度台抗字第六０八號
　　抗　告　人　Monolit.
　　　　　　　　　　　　　力科技股份有限公司）
　　　　　　　　　　　　　A,.
　　法定代理人　Michael.
　　抗　告　人　美商茂力科技股份有限公司台灣分公司
　　法定代理人　高　立
　　共　　　同
　　訴訟代理人　翁雅欣律師
　　　　　　　　陳哲宏律師
　　上 列一 人
　　複 代理 人　蔡銘書律師
上列抗告人與相對人凹凸科技國際股份有限公司間聲請假處分再
審事件，對於中華民國九十四年二月二十一日台灣高等法院裁定
（九十三年度再抗更(一)字第二號），提起抗告，本院裁定如下：
    主  文
原裁定廢棄，應由台灣高等法院更為裁定。
    理  由
本件相對人在前訴訟程序以抗告人侵害其專利權為由，對之聲請
定暫時狀態之假處分，經台灣士林地方法院（下稱士林地院）以
九十一年度執全字第五四四六號裁定命相對人提供擔保金額予以
准許。抗告人提起抗告，原法院以九十二年度抗字第九九五號裁
定（下稱原確定裁定）除駁回其抗告外，並提高士林地院前開裁
定所酌定之擔保金額；抗告人提起再抗告，本院認其再抗告不合
法，以九十二年度臺抗字第三八○號裁定駁回。嗣抗告人對原確
定裁定聲請再審，原法院雖以裁定駁回其聲請，然抗告人提起抗
告後，本院前以原法院應詳加探究我國與英國或英屬開曼群島間
有無專利之訴訟互惠為由發回原法院更為裁定。原法院仍以：相
對人為登記設立於開曼群島未經我國認許之外國法人，我國固未
與開曼群島簽訂關於專利權訴訟之條約，惟依其專利及商標法第
二條、第六條規定，在英國取得專利權者，專利權之效力可延伸
至該群島境內，登記後之開曼專利，其專利權效力完全與英國專
利相同。而我國與英國間就專利權既有互惠協定，則依專利法第
九十一條之立法理由，專利經依法核准，在實體上已取得專利權
，若不同時賦予訴權，將導致專利權保護之缺陷，故為符合專利
法之基本精神，對於未經認許之外國法人或團體，本於互惠原則
，賦予告訴、自訴或提起民事訴訟之權。因此，我國與英屬開曼
群島雖無訴訟互惠，但實體法上既承認其得享有專利權，訴訟法
上自應許其救濟，始符合有權利即有救濟之法理。原確定裁定適
用專利法第四條謂開曼群島與我國有互惠原則云云，縱有未洽，
其結論謂相對人得於我國提起民事訴訟仍屬正當，依民事訴訟法
第五百零七條準用同法第五百零四條之規定，應認抗告人再審之
聲請為無理由等詞，裁定駁回抗告人之聲請。
按專利法第九十一條規定，未經認許之外國法人或團體就本法規
定事項得提起民事訴訟。但以條約或其本國法令、慣例，中華民
國國民或團體得在該國享受同等權利者為限；其由團體或機構互
訂保護專利之協議，經主管機關核准者，亦同。雖其立法理由謂
：「專利既經依法核准，在實體上已取得專利權，若不同時賦予
訴權，將導致專利權保護之缺陷，故為符合專利法之基本精神，
對於未經認許之外國法人或團體，本於互惠原則，賦予告訴、自
訴或提起民事訴訟之權。」惟依該條文但書規定，仍需本於訴訟
互惠原則，方能賦予其訴權。本件相對人為登記設立於開曼群島
未經我國認許之外國法人，經原法院向外交部函詢，我國與英屬
開曼群島迄未簽訂關於專利權訴訟之條約，原法院亦據此認定我
國與開曼群島間並無訴訟互惠，則可否以我國與英國間有互惠協
定，即逕予推認與開曼群島間同有該協定，應賦予其訴權之適用
，而忽略上述但書規定之訴訟互惠原則，認相對人仍得在台灣起
訴請求保護，已不無疑義。況專利法第四條與第九十一條所定之
適用範圍不同，縱依專利法第四條取得專利權，倘無訴訟互惠，
依專利法第九十一條規定仍不得提起民事訴訟請求救濟。姑不論
抗告人前對相對人所提出英屬開曼群島專利及商標法之相關規定
，曾質疑其真正性；即單就開曼群島之法令或習慣，對於我國法
人或團體之專利權受侵害事項，得否在該群島提起民事訴訟或聲
請假扣押、假處分等情而論，原審於未經詳查前，遽以上開理由
，而為抗告人不利之裁定，亦嫌速斷。抗告意旨，指摘原裁定不
當，求予廢棄，非無理由。
據上論結，本件抗告為有理由。依民事訴訟法第四百九十二條，
裁定如主文。
中　　華　　民　　國　九十四　年　　七　　月　　七　　日
                      最高法院民事第五庭
                          審判長法官  蘇　茂　秋
                                法官  朱　建　男
                                法官  蘇　達　志
                                法官  陳　碧　玉
                                法官  王　仁　貴
      本件正本證明與原本無異
                                      書  記  官
中　　華　　民　　國　九十四　年　　七　　月　十九　　日
                                                    Ｒ
